# 收购少数股东权益该如何会计处理？

提问人：polariswong 时间：2018-08-05 19:43:48
背景： 2012 年 12 月底，甲公司以 7000 万元取得A公司60%的股权，能够对A公司实施控制，形成非同一控制下的企业合并。 2013 年12 月底，甲公司又以 2000 万现金作为对价，自A公司的少数股东取得A公司15%的股权。本例中甲公司与A公司的少数股东在交易前不存在任何关联方关系（不考虑所得税等影响）。 2012 年 12 月底，甲公司在取得A公司60%股权时，A公司可辨认净资产公允价值为9000 万元，为简化计，假设A公司账面实收资本为 9000 万，不存在其他权益项目，不考虑提取盈余公积。 2013 年底，A公司自购买日开始持续计算的净资产公允价值为 10000 万元，其中 2013 年按购买日公允价值持续计算实现的净利润为 1000 万。 两次交易不构成一揽子交易。
会计处理： 一、 2012 年底
甲公司个别报表，第一次购买长投： 借：长期股权投资 7000 贷：银行存款 7000
合并报表中，非同一控制下合并： 借：实收资本 9000 商誉 1600 贷：长期股权投资 7000 少数股东权益 3600二、 2013 年底，
甲公司个别报表，第二次购买长投： 借：长期股权投资 2000 贷：银行存款 2000
合并报表中，非同一控制下合并： 权益法： 1 、合并报表调整长投、权益 借：长期股权投资 600 贷：投资收益 600 2 、抵消分录，根据合并报表准则第 47 条，确认资本公积 借：实收资本 9000 年末未分配利润 1000 商誉 1600 资本公积 500贷：长期股权投资 9600 少数股东权益 2500
（或将上一笔分录分开，写为两笔分录： 借：资本公积 500 贷：长期股权投资 500
借：实收资本 9000 年末未分配利润 1000 商誉 1600 贷：长期股权投资 9100=7000+600+1500 少数股东权益2500=10000*25% 或 =3600+400-1500）
3 、抵消分录 借：投资收益 600 少数股东损益 400 （收购年度，分段确认少数股东损益） 贷：期末未分配利润 1000直接基于成本法编制合并报表（ 1 ）： 1 、借：少数股东损益 250 贷：少数股东权益250=1000*25%2 、借：实收资本 9000 商誉 1600 贷：长期股权投资 7000 少数股东权益 3600
3 、借：少数股东权益1350=9000*15% 少数股东损益 150 资本公积 500 贷：长期股权投资 2000直接基于成本法编制合并报表（ 2 ）： 1 、借：少数股东损益 400 贷：少数股东权益400 2、借：实收资本 9000 商誉 1600贷：长期股权投资 7000 少数股东权益3600 3、借：少数股东权益 1500 资本公积 500 贷：长期股权投资2000--------------------------------------------------- 请问以上权益法、成本法是否正确？总觉得哪里有问题

回答人：chenyiwei
你的处理基本合理，当然模拟权益法的处理和成本法下的处理方法（ 2 ）更容易理解。